【裁判字號】    97,台上,897
【裁判日期】    970306
【裁判案由】    誣告
【裁判全文】
最高法院刑事判決              九十七年度台上字第八九七號
上  訴  人  甲○○
選任辯護人  胡坤佑律師
上列上訴人因誣告案件，不服台灣高等法院中華民國九十四年三
月四日第二審更審判決（九十三年度上更(一)字第五一六號，起訴
案號：台灣士林地方法院檢察署八十八年度偵字第四七八○號）
，提起上訴，本院判決如下：
    主  文
原判決撤銷，發回台灣高等法院。
    理  由
本件原判決認定上訴人甲○○明知其為清償積欠屠國祥新台幣（
下同）二百九十萬元之債務，於民國八十四年五月一日簽發如原
判決附表編號一所示票號第0000000號、面額二百九十萬
元之支票予屠國祥，同時簽發如原判決附表編號二所示票號00
00000號、面額二十二萬元之支票，及另紙票號第0000
000號，面額二十二萬元之支票各乙紙，以支付該二百九十萬
元債務之一年利息。又明知如原判決附表編號三、四、五之支票
及本票，係其前向屠國祥借得現款使用，而簽發交付屠國祥者。
乃竟虛構事實指原判決附表所示各支票，係其簽發交屠國祥調借
現款，而屠國祥迄未交付款項，並表示將請屠某友人葛正潔調借
給部分現款，而屠國祥及葛正潔均未交付票載金額之借款，卻將
各該支票提示退票，誣指屠國祥及葛正潔分別就該附表編號一、
二，及編號三、四之支票，向台灣士林地方法院及台灣台北地方
法院提起請求票款之民事訴訟，係以詐欺手段矇蔽法院，利用法
院之不正確判決，達到詐取金錢之目的，而意圖使屠國祥及葛正
潔受刑事處分，於八十五年八月十二日向台灣台北地方法院檢察
署提出告訴狀，誣告屠國祥及葛正潔犯有詐欺罪嫌等情。因而撤
銷第一審所為科刑之判決，改判仍論處上訴人意圖他人受刑事處
分，向該管公務員誣告罪刑。固非無見。
惟查：(一)、有罪判決書之事實一欄，為判斷其適用法令當否之準
據，法院應將依職權認定與論罪科刑有關之事實，翔實記載，然
後於理由內逐一說明其憑以認定之證據，並使事實認定與理由說
明，互相適合，方為合法。倘事實認定與理由說明，不相一致，
依刑事訴訟法第三百七十九條第十四款後段規定，要屬判決理由
矛盾之當然違背法令。原判決事實認定上訴人明知如原判決附表
編號三、四、五之支票及本票，係其以前向屠國祥「借得」現款
使用，而簽發交付屠國祥等情（見原判決事實欄第一頁倒數第八
行），然於理由說明「查附表所列支票四紙，均非被告為調『借
現款』交付，而係為『償還』已借款項而簽付」云云（見原判決
第二頁第十二至十三行），就原判決附表編號四、五之支票究係
基於「調借現款」而交付，或係基於「償還已借款項」而交付？
原判決之事實認定及理由說明不相一致，而有證據上理由矛盾之
違失。(二)、告訴人之告訴，係以使被告受刑事訴追為目的，是其
陳述是否與事實相符，仍應調查其他證據以資審認，始得據為被
告犯罪之論據。本件原判決事實認定上訴人明知如原判決附表編
號三、四、五之支票及本票，係其前向屠國祥借得現款使用，而
簽發交付屠國祥，乃竟虛構事實誣告等情，無非以告訴人屠國祥
陳稱原判決附表編號三、四，面額五十萬元及四十萬元之支票及
編號五之本票面額十萬元，係上訴人於八十三年一月間另向其借
支短期借款一百萬元所交付等語（見原判決第二頁第二十二至二
十三行），然原判決並未敘明尚有何其他證據堪認屠國祥之上開
陳述與事實相符，徒以屠國祥之片面陳述，資為上訴人上開犯行
之主要論據，尚嫌速斷。(三)、檢察官就被告之全部犯罪事實以實
質上或裁判上一罪起訴者，因其刑罰權單一，在審判上為一不可
分割之單一訴訟客體，法院自應就全部犯罪事實予以合一審判，
以一判決終結之，如僅就其中一部分加以審認，而置其他部分於
不論，即屬刑事訴訟法第三百七十九條第十二款所稱「已受請求
之事項未予判決」之違法。公訴意旨指上訴人又於八十五年九月
四日偵訊時虛構事實指訴「我在八十四年五月一日開二百九十萬
支票向他調現，票號0000000號，在八十四年二、三月間
請屠國祥週轉，在金山南路他家附近，0000000號，面額
二十二萬，是在二百九十萬之前調的，也是在二、三月間，在二
百九十萬之前一星期，0000000號面額五十萬元，是在八
十三年六、七月間調，0000000面額是四十萬，是在五十
萬元之後一週調的，都是在屠國祥家附近，結果他錢都未給我，
所以我告他詐欺，本票在八十四年一月五日，我開給他」「這五
張票他都未付我錢」，向該檢察署檢察官誣告屠國祥、葛正潔涉
嫌詐欺等情。然原判決僅就上訴人告訴狀誣告部分論處罪刑，對
上開其他業經起訴上訴人向檢察官言詞申告之部分，未加審認，
顯有已受請求之事項，未予判決之違法。以上，或係上訴意旨所
指摘，或為本院得依職權調查之事項，應認原判決仍有發回更審
之原因。
據上論結，應依刑事訴訟法第三百九十七條、第四百零一條，判
決如主文。
中    華    民    國  九十七  年    三    月    六    日
                      最高法院刑事第五庭
                          審判長法官  張  淳  淙
                                法官  劉  介  民
                                法官  張  春  福
                                法官  蔡  彩  貞
                                法官  林  俊  益
      本件正本證明與原本無異
                                      書  記  官
中    華    民    國  九十七  年    三    月   十三   日
                                                      Ｅ


司法院資訊處製作；財團法人民間司法改革基金會備份。
